【裁判字號】    94,竹簡,658
【裁判日期】    950726
【裁判案由】    偽造文書
【裁判全文】
臺灣新竹地方法院刑事宣示判決筆錄     94年度竹簡字第658號
聲  請  人  臺灣新竹地方法院檢察署檢察官
被      告  甲○○
                    樓
上列被告因偽造文書案件，檢察官聲請簡易判決處刑（93年度發
查偵字第56號）後，聲請改依協商程序而為判決，本院於中華民
國95年7月26日下午5時在本院刑事第八法庭宣示判決，出席職員
如下：              法  官  林惠君
法官起立朗讀判決主文、犯罪事實要旨、處罰條文及告以上訴限
制、期間並提出上訴狀之法院，且諭知記載其內容：
一、主  文：
    甲○○明知為不實之事項，而使公務員登載於職務上所掌之
    之文書，足以生損害於公眾及他人，處有期徒刑月，如易
    科罰金，以銀元佰元即新臺幣玖佰元折算壹日。
二、犯罪事實要旨：
    甲○○於民國84年5 月26日以新臺幣（下同）9千5百萬元之
    代價，向金虎建材工業股份有限公司（下稱金虎公司）負責
    人鄭瑞土買受金虎公司竹東廠全廠之設備、零件、機具、設
    廠土地、私有土地料區及原申請已過期料區，並擔任金虎公
    司董事長。緣金虎公司之資本總額於84年間原為6 百萬元，
    股份總數為6百股，每股金額1萬元，詎甲○○明知公司增加
    資本發行新股、更改公司名稱、所在地、修改章程、改選董
    事、監察人等事項，依公司法之規定，須經公司召集董事會
    開會決議，或由董事會開會決議後復通知各股東召集股東會
    開會決議後，始得持向主管機關為變更登記，惟金虎公司實
    際並未召開任何股東或董事會議，為辦理前揭事項之變更登
    記，竟自84年間某日起至同年間某日止，在其位於臺北縣蘆
    洲鄉○○路163號4樓租屋處，連續於公司負責人作成業務上
    登載之股東臨時會議事錄、董事會議事錄等文書上，盜用金
    虎公司董事乙○○、邱垂添、監察人黎萬輝前因授權被告辦
    理變更公司負責人登記而留存於金虎公司之印章，不實登載
    如附表一編號一至三所示之文書（文書名稱、犯罪態樣、相
    關證據均詳如附表一編號一至三所示），再於附表二所示時
    間，檢附如附表一編號一至三所示之文書連同附表二所示相
    關資料，出具「苣邦股份有限公司變更登記申請書」，持向
    主管機關經濟部行使該等不實登載之文書，使該管不知情之
    公務員於形式審查後，將此不實事項登載於公司執照及股份
    有限公司變更登記事項卡，而取得經濟部發給之不實公司執
    照（犯罪時間、地點、犯罪態樣、相關證據均詳如附表二所
    示），均足以生損害於主管機關對公司管理之正確性及未曾
    出席會議之金虎公司董事乙○○、鄭明豐、邱垂添、監察人
    楊金鉞、黎萬輝等人。
三、處罰條文：
    修正前刑法第55條後段、修正前刑法第56條、刑法第214條
    。
四、末查，前開被告業務登載不實之公司股東臨時會議事錄、董
    事會議事錄上告訴人乙○○、被害人邱垂添、黎萬輝之印文
    ，因該印章為渠等前因授權被告辦理變更公司負責人登記所
    留存於金虎公司，非被告所偽刻，業據告訴人乙○○、被害
    人邱垂添、黎萬輝於偵查中陳明屬實，故該等印文均係被告
    盜用印章所蓋之真正印文，非屬刑法第219 條義務沒收範圍
    ，又上揭印文及業務登載不實之公司股東臨時會議事錄、董
    事會議事錄均已提出於主管機關，非屬被告所有，爰不予宣
    告沒收，併此敘明。
五、協商判決除有刑事訴訟法第454條之4第1項第1款於本訊問程
    序終結前，被告撤銷協商合意或檢察官撤回協商聲請者；第
    2款被告協商之意思非出於自由意志者；第4款被告所犯之罪
    非第455條之2第1項所定得以協商判決者；第6款被告有其他
    較重之裁判上一罪之犯罪事實者；第7 款法院認應諭知免刑
    或免訴、不受理者情形之一，及違反同條第2 項「法院應於
    協商合意範圍內為判決；法院為協商判決所科之刑，以宣告
    緩刑或2 年以下有期徒刑、拘役或罰金為限」之規定者外，
    檢察官與被告均不得上訴。
六、如有前項得上訴之情形，得自收受宣示判決筆錄送達之日起
    10日內，向本院提出上訴書狀，上訴於第二審法院。
中    華    民    國    95    年     7    月    26    日
                  新竹簡易庭  法  官  林惠君
以上正本證明與原本無異。
                              書記官  黃旭淑
中    華    民    國    95    年     7    月    26    日
附錄本案論罪科刑法條全文：
刑法第214條
明知為不實之事項，而使公務員登載於職務上所掌之公文書，足以
生損害於公眾或他人者，處3年以下有期徒刑、拘役或5百元以下
罰金。
附表一：
┌──┬────────┬────────────────┬───────┐
│編號│    文書名稱    │            犯罪態樣            │   相關證據   │
├──┼────────┼────────────────┼───────┤
│ 一 │苣邦股份有限公司│(一)虛列未參加該會議之乙○○為紀錄│(一)苣邦股份有限│
│    │84年7 月12日上午│  ，並記載下列不實之決議事項：  │  公司股東臨時│
│    │9 時召集之股東臨│  六、討論事項：                │  會議事錄影本│
│    │時會議事錄      │  一、增加資本發行新股案：      │  見臺灣新竹地│
│    │                │      本公司因業務需要擬增加資本│  方法院檢察署│
│    │                │      新臺幣8千9百萬元，分為8千9│  93年度發查偵│
│    │                │      百股，每股新臺幣1 萬元，究│  字第56號偵查│
│    │                │      應1 次發行或分次發行細節，│  卷（下稱第56│
│    │                │      授權董事會決定，可否？提起│  號卷）第52至│
│    │                │      公決案                    │  53頁即本院卷│
│    │                │      決議：照案通過。          │  內          │
│    │                │  二、更改名稱案：              │(二)公司變更名稱│
│    │                │      本公司名稱擬更改為苣邦股份│  或所營事業登│
│    │                │      有限公司，可否？提起公決案│  記預查申請表│
│    │                │      決議：照案通過。（如所附經│  影本見本院卷│
│    │                │      濟部核准之預查申請表）    │  內          │
│    │                │  三、修改章程案：              │(三)苣邦股份有限│
│    │                │      本公司修改章程如後附修正章│  公司章程、修│
│    │                │      程草案，可否？提起公決案  │  正章程條文對│
│    │                │      決議：照案通過。          │  照表影本見本│
│    │                │(二)未經乙○○之同意或授權而蓋用鄭│  院卷內      │
│    │                │  明華原留存由金虎公司保管之印章│(四)苣邦股份有限│
│    │                │  於該議事錄之紀錄人欄          │  公司股東名簿│
│    │                │(三)未經乙○○、邱垂添、黎萬輝之同│  影本見本院卷│
│    │                │  意或授權而蓋用渠3 人原留存由金│  內          │
│    │                │  虎公司保管之印章於該議事錄後附│              │
│    │                │  「苣邦股份有限公司章程」後之股│              │
│    │                │  東欄                          │              │
├──┼────────┼────────────────┼───────┤
│ 二 │苣邦股份有限公司│(一)虛列未參加該會議之乙○○、鄭明│(一)苣邦股份有限│
│    │84年7 月12日下午│  豐、邱垂添為出席董事，及乙○○│  公司董事會議│
│    │2 時召集之董事會│  為紀錄，並記載下列不實之決議事│  事錄影本見第│
│    │議事錄          │  項：                          │  56號卷第54至│
│    │                │  六、討論事項：                │  55頁即本院卷│
│    │                │  一、遷移地址案：              │  內          │
│    │                │      本公司因業務需要遷移地址至│              │
│    │                │      臺北縣蘆洲鄉○○路163號4樓│              │
│    │                │      ，可否？提請公決案        │              │
│    │                │      決議：照案通過            │              │
│    │                │  二、增加資本發行新股案：      │              │
│    │                │      本公司業經股東會決議增加資│              │
│    │                │      本新臺幣8千9百萬元，分為8 │              │
│    │                │      千9百股，每股新臺幣1萬元，│              │
│    │                │      該新股擬全額發行。發行之新│              │
│    │                │      股除保留百分之10，計890 股│              │
│    │                │      由員工承購外，其餘由原股東│              │
│    │                │      按照原持有股份比例增認，均│              │
│    │                │      限於84年7 月23日前認股，逾│              │
│    │                │      期未認股者，視為棄權，由其│              │
│    │                │      他股東或新股東認股，股款限│              │
│    │                │      於84年7 月24日前繳足，可否│              │
│    │                │      ？提起公決案              │              │
│    │                │      決議：照案通過            │              │
│    │                │(二)未經乙○○之同意或授權而蓋用鄭│              │
│    │                │  明華原留存由金虎公司保管之印章│              │
│    │                │  於該議事錄之紀錄人欄          │              │
├──┼────────┼────────────────┼───────┤
│ 三 │苣邦股份有限公司│記載下列不實之決議事項：        │(一)苣邦股份有限│
│    │84年8月4日上午9 │  六、討論事項：                │  公司股東臨時│
│    │時召集之股東臨時│  一、改選董監事案：            │  會議事錄影本│
│    │會議事錄        │      本公司董監事任期業已屆滿應│  見第56號卷第│
│    │                │      予改選，請依照公司法第198 │  56至57頁即本│
│    │                │      規定選舉。                │  院卷內      │
│    │                │      決議：票選結果：甲○○、吳│(二)苣邦股份有限│
│    │                │      美華、黃正雄、彭福增當選為│  公司董事、監│
│    │                │      董事，彭福、黃淑宜當選監│  察人名冊影本│
│    │                │      察人                      │  見本院卷內  │
└──┴────────┴────────────────┴───────┘
附表二：
┌───────────┬──────────────┬─────────┐
│   犯罪時間、地點     │          犯罪態樣          │     相關證據     │
├───────────┼──────────────┼─────────┤
│84年8月9日，在臺灣省建│檢附附表一編號一至三所示之文│(一)苣邦股份有限公司│
│設廳出納股            │書及相關資料，出具「苣邦股份│  變更登記申請書影│
│                      │有限公司變更登記申請書」，持│  本見本院卷內    │
│                      │向主管機關即經濟部申請辦理增│(二)苣邦股份有限公司│
│                      │加資本發行新股、更改公司名稱│  增加資本登記資本│
│                      │、所在地、修改章程及改選董監│  額查核報告書、股│
│                      │事等事項之變更登記，使不知情│  東繳款明細表、委│
│                      │之公務員於形式審查後，將上開│  託書、試算表、資│
│                      │不實事項登載於所執掌之「苣邦│  產負債表影本、中│
│                      │股份有限公司變更登記事項卡（│  國國際商業銀行存│
│                      │甲）」公文書上，並據以核發變│  摺封底頁、內頁及│
│                      │更登記後之經濟部公司執照    │  新任董事、監察人│
│                      │                            │  身分證影本見本院│
│                      │                            │  卷內            │
│                      │                            │(三)臺灣省建設廳84年│
│                      │                            │  8月11日八四建三 │
│                      │                            │  字第414419號（函│
│                      │                            │  ）稿影本見本院卷│
│                      │                            │  內              │
│                      │                            │(四)苣邦股份有限公司│
│                      │                            │  變更登記表、變更│
│                      │                            │  登記事項卡（甲）│
│                      │                            │  影本見第56號卷第│
│                      │                            │  62至65頁、本院卷│
│                      │                            │  內              │
│                      │                            │(五)變更登記後之經濟│
│                      │                            │  部公司執照影本見│
│                      │                            │  本院卷內        │
└───────────┴──────────────┴─────────┘


司法院資訊處製作；財團法人民間司法改革基金會備份。
